【裁判字號】    99,訴,498
【裁判日期】    990615
【裁判案由】    違反槍砲彈藥刀械管制條例
【裁判全文】
臺灣臺北地方法院刑事判決               99年度訴字第498號
公  訴  人  臺灣臺北地方法院檢察署檢察官
被      告  甲○○
指定辯護人  葉秀美義務辯護律師
上列被告因違反槍砲彈藥刀械管制條例案件，經檢察官提起公訴
（98年度偵字第22600號），本院判決如下：
    主  文
甲○○未經許可，持有可發射子彈具有殺傷力之土造長槍，處有
期徒刑壹年拾月，併科罰金新臺幣伍萬元，罰金如易服勞役，以
新臺幣壹仟元折算壹日。緩刑伍年，緩刑期內付保護管束，並應
於緩刑期間，向指定之公益團體、地方自治團體或社區提供玖拾
小時之義務勞務。扣案之土造長槍壹枝（槍枝管制編號：000
0000000號）沒收。
    事  實
一、甲○○非原住民身分，明知可發射子彈，具有殺傷力之土造
    長槍，未經中央主管機關許可，不得持有，竟於民國98年9
    月16日晚間21時30分許，在臺北縣烏來鄉○○路一帶之紅河
    谷，先以定金新臺幣（下同）3,000 元之代價向不詳姓名、
    年籍、綽號「東仔」之原住民成年男子取得由具擊發機構之
    木質槍身及土造金屬槍管組合而成，可供擊發子彈具殺傷力
    之土造長槍1 枝（槍枝管制編號：0000000000號），並基於
    持有可發射子彈，具有殺傷力之土造長槍之犯意，將該土造
    長槍置於其駕駛之車牌號碼T2-9880 號自用小客車內，未經
    許可而持有之。嗣經警於98年9 月17日凌晨0 時20分許，在
    臺北縣深坑鄉○○路4.5 公里處攔檢而當場查獲，始悉上情
    。並扣得前開土造長槍1 枝。
二、案經臺北縣政府警察局新店分局報告臺灣臺北地方法院檢察
    署檢察官偵查起訴。
    理  由
壹、證據能力部分：
    依刑事訴訟法第198 條、第208 條之規定，所謂鑑定乃指於
    刑事訴訟程序中為取得證據資料而由檢察官或法官指定具有
    特別知識經驗之鑑定人、學校、機關或團體，就特定之事物
    ，以其專業知識加以分析、實驗而作判斷，以為偵查或審判
    之參考。故不論鑑定人或鑑定機關、學校、團體，均應由檢
    察官或法官視具體個案之需要而為選任，始符合刑事訴訟法
    第198 條、第208 條之規範本旨，否則所為鑑定，仍屬於傳
    聞證據。但對於司法警察機關調查中之案件，或有量大或急
    迫之情形，為因應實務之現實需求，認為當然有鑑定之必要
    者，基於檢察一體原則，得由該管檢察長對於轄區內之案件
    ，以事前概括選任鑑定人或囑託鑑定機關（團體）之方式，
    俾便轄區內之司法警察官、司法警察對於調查中之此類案件
    ，得即時送請事前已選任之鑑定人或囑託之鑑定機關（團體
    ）實施鑑定。經查，本件上開扣案之土造長槍1 支雖係經臺
    北縣政府警察局送請內政部警政署刑事警察局鑑定，惟內政
    部警政署刑事警察局為臺灣高等法院檢察署檢察長事前概括
    選任之鑑定機關，是該局所出具之98年9 月28日刑鑑字第09
    80130280號槍彈鑑定書，自有證據能力。
貳、實體部分：
一、上開犯罪事實，業據被告坦承不諱（見本院卷第13頁反面、
    第23頁），且扣得之土造獵槍1 支（槍枝管制編號：00000
    00000 號），係土造長槍，由具擊發機構之木質槍身及土造
    金屬槍管組合而成，擊發功能正常，可供擊發口徑12GAUGE
    制式霰彈使用，具有殺傷力之事實，有內政部警政署刑事警
    察局98年9 月28日刑鑑字第0980130280號槍彈鑑定書1 份在
    卷可稽（見臺灣臺北地方法院檢察署98年度偵字第22600 號
    卷，下稱偵卷第41頁），並有查獲車輛及長槍相片共6 張（
    見偵卷第28頁至第30頁）及上開土造長槍1 支扣案可資佐證
    （見本院卷第10頁），是被告前開任意性自白，與事實核屬
    相符。從而，本件事證業已明確，被告犯行堪以認定，應予
    依法論科。
二、按扣案之具有殺傷力之土造長槍，屬槍砲彈藥刀械管制條例
    第4 條第1 項第1 款所稱之槍砲，依據同條例第5 條規定，
    均非經主管機關許可不得持有，是核被告未經主管機關許可
    ，持有可發射子彈具有殺傷力之土製長槍之行為，係犯槍砲
    彈藥刀械管制條例第8 條第4 項之未經許可持有土製長槍罪
    。但查被告未經許可持有具有殺傷力之土製長槍1 支之行為
    ，所犯法定本刑為3 年以上10年以下有期徒刑，併科新臺幣
    700 萬元以下罰金之重罪，然被告僅係因一時好奇，且持有
    時間尚屬短暫，並未持該槍枝犯其他犯行，對社會治安尚未
    造成重大危害，再參被告於警詢、偵查及本院審理中均坦承
    犯行，顯見被告於本案犯罪後，實有悛悔之心等情，本院認
    被告所犯之罪，情輕法重，有可予憫恕之處，是依刑法第59
    條之規定減輕其刑。爰審酌被告本件所為犯行，對於社會大
    眾治安影響程度雖大，然被告持有上開土製長槍之期間非久
    ，即遭查獲，且尚未造成實害，暨因被告坦承上開持有土製
    長槍1 支之犯行，頗有悔意，堪認其犯後態度良好等一切情
    狀，量處如主文所示之刑，且就罰金刑部分，併諭知易服勞
    役之折算標準如主文所示。
三、末查，被告前未曾犯罪受有期徒刑以上刑之宣告，有臺灣高
    等法院被告前案紀錄表1 紙在卷可稽（見本院卷第5 頁），
    其因一時短於思慮，致觸犯本案犯行，犯後自始坦承犯行，
    ，顯見被告已知悔悟，佐以被告自陳從事泥作工，現在有1
    子1 女需要扶養，並有年邁之雙親需要服侍，其中父親更因
    罹患冠心病術後更併發重度心衰竭及重度主動脈瓣返流等重
    病，平日生活均無法自理，均需由被告照料等情，有在職證
    明書1 紙（見本院卷第40頁）、戶口名簿1 份（見本院卷第
    41頁）及振興醫療財團法人振興醫院診斷證明書1 紙（見本
    院卷第42頁）等件在卷可佐，足見被告目前生活作息尚屬正
    常，且有正當工作，被告經此偵、審之教訓，自當知所惕勉
    而無再犯之虞，本院綜核各情後，認上開對被告所宣告之刑
    以暫不執行為適當，故併予宣告緩刑5 年。又考量被告年輕
    力壯，可塑性高，為使被告改過遷善，培養正確法治觀念，
    且警惕自身作為，爰併宣告被告於緩刑期間內付保護管束，
    及命被告為如主文所示之義務勞務。
四、至於扣案之土製長槍1 支具殺傷力，依據槍砲彈藥刀械管制
    條例第4 條第1 項第2 款之規定不可非法持有，為違禁物，
    爰依刑法第38條第1 項第1 款之規定，均併予宣告沒收。
五、據上論斷，應依刑事訴訟法第299 條第1 項前段，槍砲彈藥
    刀械管制條例第8條第4 項，刑法第11條前段、第42條第3項
    前段、第59條、第74條第1 項第1 款、第2 項第5 款、第93
    條第1 項第2 款、第38條第1 項第1 款，判決如主文。
本案經檢察官楊婉鈺到庭執行職務
中    華    民    國    99    年    6    月    15    日
                  刑事第十七庭審判長法  官  劉煌基
                                    法  官  賴淑美
                                    法  官  葉力旗
上正本證明與原本無異。
如不服本判決，應於判決送達後10日內，向本院提出上訴狀。
                                    書記官  林碧華
中    華    民    國    99    年    6    月    15    日
附錄本案論罪法條
槍砲彈藥刀械管制條例第8條
未經許可，製造、販賣或運輸鋼筆槍、瓦斯槍、麻醉槍、獵槍、
空氣槍或第4 條第1 項第1 款所定其他可發射金屬或子彈具有殺
傷力之各式槍砲者，處無期徒刑或5 年以上有期徒刑，併科新臺
幣1千萬元以下罰金。
未經許可，轉讓、出租或出借前項所列槍枝者，處5 年以上有期
徒刑，併科新臺幣1千萬元以下罰金。
意圖供自己或他人犯罪之用，而犯前2 項之罪者，處無期徒刑或
7年以上有期徒刑，併科新臺幣1千萬元以下罰金。
未經許可，持有、寄藏或意圖販賣而陳列第1 項所列槍枝者，處
3年以上10年以下有期徒刑，併科新臺幣7百萬元以下罰金。
第1項至第3項之未遂犯罰之。

司法院資訊處製作；財團法人民間司法改革基金會備份。
